最高法院刑事判決　　　　　　九十六年度台上字第二四九０號
上　訴　人　乙○○
選任辯護人　周彥憑律師
上列上訴人因違反毒品危害防制條例案件，不服台灣高等法院台
中分院中華民國九十六年二月十五日第二審判決（九十五年度上
重訴字第一九號，起訴案號：台灣台中地方法院檢察署九十四年
度偵字第一一九六六號），提起上訴，本院判決如下：
    主  文
原判決關於乙○○部分撤銷，發回台灣高等法院台中分院。
    理  由
本件原判決認定一、上訴人乙○○明知海洛因為毒品危害防制條
例第二條第二項第一款所規定之第一級毒品，不得非法販賣；可
發射子彈具有殺傷力之改造手槍及具有殺傷力之子彈，係槍砲彈
藥刀械管制條例第四條第一項第一款、第二款所規定之槍砲、彈
藥，未經許可，不得持有、販賣。其基於販賣海洛因之概括犯意
，連續於：(一)甲○○（已經原審判處罪刑確定）於民國九十四年
五月間某日，駕車前往高速公路斗六交流道附近，運輸海洛因磚
二塊（每塊重約350 公克）至台中市○○街一０一號五樓之一住
處藏放，並覓購買之人。嗣於同年五月間某日，以其所有如原判
決附表三編號3 所示之電話與上訴人所有如原判決附表五所示之
電話聯絡，在台中市○○路○段九十九號前（即其住處十四樓樓
下），將該海洛因磚半塊（重約175 公克），以新台幣（下同）
六十萬元售予基於販賣之犯意而販入之上訴人。(二)甲○○於同年
六月間某日，駕車前往台中市○○路之保覺寺，運輸海洛因磚二
塊至上開住處藏放，並於同年六月間某日，在上開上訴人住處樓
下，以五十七萬五千元之代價，販賣海洛因半塊（重約175 公克
）予基於販賣之犯意而販入之上訴人。(三)甲○○於同年七月一日
至二十二日間某日，以同一方法與上訴人聯絡後，在上開上訴人
住處樓下，以五十七萬五千元之代價，販賣海洛因半塊（重約17
5 公克）予基於販賣之犯意而販入之上訴人。上訴人先後向甲○
○購買海洛因三次，僅給付價款一百零五萬元，尚餘七十萬元未
給付，所購買之海洛因擬分裝販賣予不特定人使用。二、上訴人
承前販賣第一級毒品海洛因之概括犯意，於九十二年六月間，因
姓名、年籍不詳之綽號「哈囉」之成年男子友人意圖販賣第一級
毒品海洛因，欲以其所有之可發射子彈具有殺傷力之改造手槍及
子彈，換購而販入海洛因，而與該綽號「哈囉」者基於共同販賣
可發射子彈具有殺傷力之改造手槍及子彈，並販賣第一級毒品海
洛因之犯意聯絡，以其所有如原判決附表五所示之行動電話與甲
○○所有如原判決附表三編號3 所示之行動電話聯絡後，甲○○
則基於與「阿康」為共同販賣第一級毒品之犯意聯絡，與上訴人
約在台中市○○路某泡沫紅茶店內碰面，上訴人夥同「哈囉」前
往，甲○○當場打電話給「阿康」，經「哈囉」與「阿康」在電
話中談妥由「哈囉」提供如原判決附表四編號1、2所示之改造手
槍一支（含彈匣二個）及子彈十二發（已試射四發）及另不能證
明有殺傷力之手槍一支、子彈八發（均未扣案）與「阿康」交換
海洛因三．五兩，約定翌日在上開上訴人住處樓下交易。惟至約
定時間，甲○○臨時有事不克前往，上訴人受「哈囉」之託，將
上開槍、彈先行藏放在其上開住處內，翌日再攜至樓下，坐上停
在路邊由甲○○駕駛之車內，將上開槍、彈交予坐於該車後座之
「阿德」，並由「阿德」交付海洛因三．五兩。上訴人收受後隨
即下車，將海洛因三．五兩交予「哈囉」。嗣「阿康」、「阿德
」將上開槍、彈均交予甲○○保管，甲○○將其中如原判決附表
四編號1、2所示之改造手槍一支及子彈十二發（已試射四發）藏
放在其上開住處內，其他轉賣他人。三、嗣甲○○於九十四年七
月二十七日晚間被警查獲後，帶同員警至其住處，扣得其持有如
原判決附表四編號1、2所示之改造手槍一支（含彈匣二個）及子
彈十二發（已試射四發）。甲○○另於同年七月二十八日五時二
十五分許，帶同員警至台中市○○○路二０六號「奧大利汽車旅
館」二七０室查獲上訴人，扣得上訴人販入之如原判決附表二編
號2 所示海洛因二十三包（共淨重143.47公克）及欲清償甲○○
之購毒款七十萬元及原判決附表五所示手機一支等情。因而撤銷
第一審判決，改判按修正前連續犯、想像競合犯、牽連犯從一重
論處上訴人共同連續販賣第一級毒品，累犯，處無期徒刑，固非
無見。
惟查(一)、「被告以外之人於審判外之言詞或書面陳述，除法律有
規定外，不得作為證據」、「被告以外之人於檢察事務官、司法
警察官或司法警察調查中所為之陳述，與審判中不符時，其先前
之陳述具有較可信之特別情況，且為證明犯罪事實存否所必要者
，得為證據」。九十二年二月六日修正公布，同年九月一日施行
之刑事訴訟法第一百五十九條第一項、第一百五十九條之二亦分
別定有明文。原判決採用證人甲○○於警詢中之證言，認定上訴
人有連續販賣第一級毒品之事實（見原判決第十二頁）。惟上訴
人於原審之選任辯護人於九十五年五月三日具狀辯以該證人之警
詢筆錄，屬審判外之陳述，無證據能力，並於審理時援引該書狀
為上訴人辯護（見原審卷第一宗第七十五頁、第二宗第一四五頁
背面）。其證言有無證據能力？已有疑問，原判決未說明其理由
，尚有理由不備之違法。(二)、原判決認定上訴人與綽號「哈囉」
之成年男子基於共同販賣可發射子彈具有殺傷力之改造手槍、子
彈，並販賣第一級毒品海洛因之犯意聯絡，經「哈囉」與另一綽
號「阿康」之成年男子談妥由「哈囉」提供如原判決附表四編號
1、2所示之改造手槍一支（含彈匣二個）及子彈十二發等物與「
阿康」交換海洛因三．五兩，應負販賣可發射子彈具有殺傷力之
改造手槍、子彈罪與販賣第一級毒品罪責。然上訴人於原審之選
任辯護人於上揭書狀，記載其上訴理由為：渠受綽號「哈囉」之
男子所逼迫，始代為居間介紹甲○○與綽號「哈囉」者認識，並
由甲○○撥打電話給綽號「阿康」之男子後，由「哈囉」與「阿
康」直接交涉以槍彈交換海洛因事宜；渠與綽號「哈囉」之男子
既無犯意聯絡與行為分擔，純係遭「哈囉」所逼，未獲取任何利
益云云（見原審卷第一宗第七十頁）。原審未於審判期日，就上
訴人否認犯罪所為有利之辯解事項，予以調查，亦不於判決理由
內加以論列，率行判決，自屬於法有違。(三)、原判決主文於上訴
人項下，一併諭知「海洛因包裝袋貳拾參個」沒收，然於理由欄
則記載「扣案附表一編號1、2所示海洛因共八包（除包裝袋外）
、如附表二編號1、2所示海洛因共四十一包（除包裝袋外）、編
號3 所示五個殘渣袋內之海洛因殘渣，依毒品危害防制條例第十
八條第一項前段規定，沒收銷燬之。包裝上開海洛因之包裝袋及
殘渣袋共五十四個，係甲○○所有供犯本運輸、販賣海洛因之罪
所用之物」（見原判決第二十三頁），似認原判決附表二編號 2
所示之海洛因二十三包亦為甲○○所有。主文記載與理由矛盾，
亦有違法。(四)、原判決事實欄四部分，記載犯罪時間為九十二年
六月間，但理由又認定為九十四年間（見原判決第五頁、第十五
至十七頁），事實認定與理由說明不相一致，亦有矛盾之違法。
以上或係上訴意旨所指摘，或為本院得依職權調查之事項，應認
原判決關於上訴人部分有撤銷發回更審之原因。又甲○○係於第
一審接受羈押訊問，原判決載為原審法院（見原判決第十三頁第
四行），案經發回，應併注意及之。
據上論結，應依刑事訴訟法第三百九十七條、第四百零一條，判
決如主文。
中　　華　　民　　國　九十六　年　　五　　月　　四　　日
                      最高法院刑事第九庭
                          審判長法官  洪　清　江
                                法官  石　木　欽
                                法官  李　伯　道
                                法官  林　勤　純
                                法官  陳　晴　教
      本件正本證明與原本無異
                                      書  記  官
中　　華　　民　　國　九十六　年　　五　　月　 十五 　日
                                                      Ｋ
